台灣高等法院民事判決　九十年度重上字第四七八號
　　上　訴　人　脫普聚益股份有限公司
　　法定代理人　洪老典
　　被　上訴人　甲○○原名王.
　　　　　　　　乙○○
右當事人間請求損害賠償事件，上訴人對於中華民國九十年九月三日臺灣台北地方法
院八十九年度重訴字第一二四八號第一審判決提起上訴，本院判決如左：
    主      文
上訴駁回。
第二審訴訟費用由上訴人負擔。
    事      實
甲、上訴人方面：
一、聲明：求為判決：（一）原判決廢棄。（二）被上訴人應連帶給付上訴人新台幣
    （下同）一千萬元，及自民國（下同）八十八年七月十五日（見本院卷第八四頁
    ）起至清償日止，按年息百分之五計算之利息。（三）願供擔保，請准宣告假執
    行。
二、陳述：除與原判決記載相同部分，予以引用外，並補稱：
（一）被上訴人在原審所提出之票號ＴＨ0000000號及ＴＨ0000000號本票之發票日與
　　　票號順序違反常情，顯係偽造。
（二）否認證人方雪琳所為之證詞為真實。
（三）被上訴人所為交付訴外人黃瑞祥投資款之陳述與事實不符。
三、證據：除援用原審之立證方法外，並補聲請訊問證人黃瑞祥、方雪琳。
乙、被上訴人方面：
一、聲明：求為判決：(一)上訴駁回。(二)如受不利判決，願預供擔保，請准宣告免為假
　　執行。
二、陳述：除與原判決記載相同予以引用外，並補稱：
（一）我國票據法並無規定編號在前之本票須先使用或後使用，故上訴人僅以上開本
　　　票號順序與發票日違反常情，即主張被上訴人偽造本票，殊不足取。
（二）訴外人黃瑞祥在原審到場證述，其於八十八年間交付被上訴人甲○○三百五十
      萬元至四百萬元及一千萬元台支本票時，被上訴人甲○○均不知上開款項係贓
      款等語，已足證明被上訴人並無明知為贓物而仍予收受之侵權行為事實，故上
      訴人主張被上訴人應連帶負損害賠償責任，洵屬無據。
三、證據：援用原審之立證方法。
    理      由
一、本件上訴人起訴主張：訴外人黃瑞祥侵占及詐欺伊公司所有財物一千八百十五萬
　　八千四百九十八元，將其中所侵占取得贓款中之一千萬元支票一紙，交付知情之
　　被上訴人共同受領保管，致伊公司受有損害等情，爰依侵權行為之法則，求為命
　　被上訴人連帶給付一千萬元，及自起訴狀繕本送達之翌日起至清償日止，按年息
　　百分之五計付利息之判決。
    被上訴人則以：伊等並不知上開一千萬元支票一紙係贓款，伊等僅受領上開票款
　　中之八百萬元，另二百萬元已於提領後，交還訴外人黃瑞祥作為清償訴外人沈來
　　福之投資款及報酬之用，至八百萬元純係訴外人黃瑞祥返還前欠伊等之投資款及
　　借款，伊等並無故意或過失不法侵權行為等語，資為抗辯。
二、經查上訴人主張訴外人黃瑞祥侵占及詐欺伊公司所有財物一千八百十五萬八千四
　　百九十八元之事實，業據其提出刑事判決及民事判決為證（見原審卷第十二頁至
    第十六頁及第三一頁），並經證人黃瑞祥在原審到場證述明確（見原審卷第一一
    三頁），固堪信為真實。惟上訴人另主張黃瑞祥已將其所侵占取得贓款中之一千
    萬元支票一紙，交付知情之被上訴人云云，固據其提出該支票為證（見原審卷第
    二０頁），而證人黃瑞祥亦在本院到場為附和其詞之證言，然為被上訴人所否認
    ，並以前開情詞置辯。經查：
（一）上訴人所提出之支票，充其量僅能據為證明訴外人黃瑞祥有交付該一千萬元支
　　　票予被上訴人乙○○，及被上訴人乙○○有將該一千萬元支票存入其所有帳戶
　　　內兌領之事實，尚不足以據為證明被上訴人均知悉上開支票係訴外人黃瑞祥犯
　　　罪所得之贓款。
（二）證人黃瑞祥固在原審及本院到場證稱：被上訴人甲○○於八十八年四月間及八
　　　十八年五月間知悉所收受之一千萬元支票為贓物後，有提議共同製作虛偽債權
　　　，以確保該筆贓款（見原審卷第一一五頁及本院卷第一一二頁），惟其前在刑
　　　事法院歷次審理中經訊及贓款流向時，則始終未曾提及有與被上訴人共同處分
　　　贓款之事，再經參酌證人黃瑞祥因與被上訴人甲○○間男女感情決裂，證人黃
　　　瑞祥曾恐嚇被上訴人甲○○之情節（見原審卷第一二０頁所附之黃瑞祥於八十
　　　九年四月十五日所書立切結書，證人黃瑞祥雖云該切結書係在被上訴人甲○○
　　　之家人威脅下所書立，但並不能舉證以實其說，故其所云並不足取），堪認證
　　　人黃瑞祥嗣後在原審及本院所為上開證詞，已失真實性，尚難據為有利於上訴
　　　人之認定。至證人沈來福在原審到場證稱：「在八十八年四月二十九日當天我
　　　在電話中即告訴王心蕾：黃瑞祥有詐欺行為造成公司重大金錢損失，我沒有講
　　　清楚是什麼事情及公司受到多少損失」、「我沒有具體指明，只說公司的錢追
　　　回可以考慮不追究」（見原審卷第一五四頁），充其量亦僅能據為證明證人沈
　　　來福有於八十八年四月二十九日，以電話告知被上訴人甲○○，稱黃瑞祥有犯
　　　詐欺行為造成上訴人公司損害之事實，但尚不足以據為證明被上訴人於八十八
　　　年四月二十九日之前即已知悉其等於八十八年三月間所收受之上開一千萬元支
　　　票係屬贓款，仍予收受，或於八十八年四月二十九日知悉上情後，即積極與黃
　　　瑞祥共謀製作虛偽債權，以處分贓款。
（三）被上訴人抗辯伊等與黃瑞祥間確有借貸及委託黃瑞祥進行投資之事實，業據其
      等提出收據、本票、郵局存金簿、銀行存摺、匯款申請書、花旗銀行對帳單、
      跨行匯款回聯條、電匯單及郵局提存詳情表為證（見原審卷第六六頁至第九五
      頁），並經證人方雪琳、葉賢忠先後在原審及本院到場證述明確（見原審卷第
      一四九頁、第一五二頁及本院卷第九四頁），即證人黃瑞祥亦不爭執上開收據
      及本票上有關其之簽名為真正（見本院卷第一一二頁至第一一三頁），應屬真
      實。雖證人黃瑞祥否認除八十七年一月十七日收據（見本院卷第一一二頁）外
      之收據及本票為真正，並云該等收據及本票係伊與被上訴人甲○○於八十八年
      五月間及同年六月間共同製作以成立虛偽債權，規避返還一千萬元予上訴人之
      用，惟均為被上訴人所否認，復查各該八十七年八月三十一日及八十八年八月
      十七之收據暨本票，均曾經被上訴人於八十七年九月間出示於證人方雪琳，並
      表示證人黃瑞祥之投資應無問題等情，亦據證人方雪琳在本院到場證述明確（
      見本院卷第九四頁），堪認上開收據及本票並非於八十八年五月間及同年六月
      間始作成。雖證人黃瑞祥以八十七年八月間及同年九月間，被上訴人甲○○已
　　　對伊懷疑，不可能告訴證人方雪琳投資應無問題為詞，質疑證人方雪琳所為之
　　　上開證詞，惟查證人黃瑞祥自八十七年八月間起至八十八年三月間止，與被上
　　　訴人甲○○間仍有資金往來之事實（見原審卷第八十三頁、第八十四頁、第九
      十四頁、第九十五頁及第一０二頁之月結單、回聯條、存摺、支票及明細表）
      ，且被上訴人甲○○更透過證人黃瑞祥購買喜美自用小客車，均為證人黃瑞祥
      所自認（見本院卷第一一二頁），設被上訴人甲○○於斯時果已對證人黃瑞祥
      之投資有所懷疑，衡諸常情，焉有再繼續與證人黃瑞祥有資金往來並透過其買
      車之理？應認證人方雪琳所為之上開證詞為真實可取。
（四）上訴人既不能證明被上訴人明知證人黃瑞祥所交付之一千萬元票款，係侵占上
　　　訴人公司所得之贓款而仍予收受，而被上訴人復已證明證人黃瑞祥確有積欠伊
　　　等借款及投資款之事實，自堪信彼等所辯證人黃瑞祥係為清償所積欠彼等借款
　　　及投資款始交付該一千萬元，並非受寄託贓款等語應屬可取。則上訴人主張被
　　　上訴人明知其為贓款而仍予收受該一千萬元，應成立共同侵權行為，連帶負損
　　　害賠償責任云云，即不足取。
三、綜上所述，上訴人依據侵權行為之法則，請求被上訴人連帶給付一千萬元及自起
　　訴狀繕本送達之翌日起至清償日止，按年息百分之五計算之利息，洵屬無據，不
　　應准許。從而，原審所為上訴人敗訴之判決，並無不合。上訴論旨仍執前詞指摘
　　原判決不當，求予廢棄改判，為無理由。
四、至兩造其餘之攻擊或防禦方法，及未經援用之證據，經本院斟酌後，認為均不足
    以影響本判決之結果，自無逐一詳予論駁之必要，併此敘明。
五、據上論結，本件上訴為無理由，依民事訴訟法第四百四十九條第一項、第七十八
    條，判決如主文。
中　　　華　　　民　　　國　　九十一　　年　　十一　　　月　　十九  　　日
                                臺灣高等法院民事第十三庭
                                    審判長法  官　林  鄉  誠
                                    　　　法  官　王  聖  惠
                                    　　　法  官　謝  碧  莉
右正本係照原本作成。
如不服本判決，應於收受送達後二十日內向本院提出上訴書狀，其未表明上訴理由者
，應於提出上訴後二十日內向本院補提理由書狀（均須按他造當事人之人數附繕本）
上訴時應提出委任律師或具有律師資格之人之委任狀；委任有律師資格者，另應附具
律師及格證書及釋明委任人與受任人有民事訴訟法第四百六十六條之一第一項但書或
第二項（詳附註）所定關係之釋明文書影本。
中　　　華　　　民　　　國　　九十一　　年　　十一　　　月　　二十一　　日
                                          書記官　王  秀  雲
附註：
民事訴訟法第四百六十六條之一（第一項、第二項）：
對於第二審判決上訴，上訴人應委任律師為訴訟代理人。但上訴人或其法定代理人具
有律師資格者，不在此限。
上訴人之配偶、三親等內之血親、二親等內之姻親，或上訴人為法人、中央或地方機
關時，其所屬專任人員具有律師資格並經法院認為適當者，亦得為第三審訴訟代理人
。
